【裁判字號】    98,訴,218
【裁判日期】    980505
【裁判案由】    偽造有價證券
【裁判全文】
臺灣高雄地方法院刑事判決               98年度訴字第218號
公  訴  人  臺灣高雄地方法院檢察署檢察官
被      告  丙○○
指定辯護人  本院公設辯護人  蘇鴻吉
上列被告因偽造有價證券案件，經檢察官提起公訴（97年度偵字
第33569號），本院判決如下：
    主  文
丙○○犯偽造有價證券罪，處有期徒刑壹年捌月，緩刑貳年。未
扣案如附表所示本票關於偽造共同發票人「鍾甲○○」部分，沒
收之。
    事  實
一、丙○○因缺錢花用，明知其配偶甲○○（現已離婚，原冠夫
    姓為鍾甲○○）未授權以伊名義簽發本票，竟基於偽造有價
    證券供行使之犯意，於民國97年6 月7 日某時，在位於高雄
    市○○區○○路42號乙○○所經營之銀樓，於丙○○所簽發
    如附表所示本票之發票人欄，偽簽「鍾甲○○」之署押，丙○○並簽署自己姓名於其上，以偽造「鍾甲○○」表示同意
    擔任共同發票人之本票1 紙後，並將該本票交予乙○○供作
    擔保以行使，用以取信乙○○而借款新台幣（下同）3 萬元
    ，使乙○○陷於錯誤，誤以為該本票為甲○○所共同簽發，
    可順利提示獲得付款，而交付如上款項，足以生損害於甲○○、乙○○之權益。嗣丙○○於本票到期日屆至仍未依約清
    償，且避不見面，乙○○為追償債權而向本院聲請本票強制
    執行裁定，甲○○收受上開裁定，提起確認本票債權不存在
    之訴，始悉上情。
二、案經甲○○訴由臺灣高雄地方法院檢察署檢察官偵查起訴。
    理  由
一、證據能力之判斷：
  (一)按被告以外之人於審判外向法官所為之陳述，得為證據，刑
    事訴訟法第159 條之1 第1 項定有明文。本件證人甲○○、
    宋景福在本院簡易庭之陳述，係向法官所為，依上規定所示
    ，自有證據能力。
  (二)次按證人應命具結；證人、鑑定人依法應具結而未具結者，
    其證言或鑑定意見，不得作為證據，刑事訴訟法第186 條第
    1 項前段、第158 條之3 亦有明文。是檢察官如未命證人具
    結，該部分之陳述自無證據能力。而本件證人甲○○於偵查
    中所為之陳述，檢察官並未命其具結，自無證據能力。
二、事實之認定：
    訊據被告丙○○對於上開犯罪事實坦承不諱，核與證人宋景
    福證稱略以：被告持如附表所示本票借錢等語（詳本院97年
    度雄簡移調字第112 號卷【下稱移調卷】第11頁），證人即
    告訴人甲○○證稱略以：如附表所示本票上「鍾甲○○」之
    署押非伊所簽，並未同意被告以伊名義簽發該本票等語（詳
    移調卷第10、4 頁、本院卷第39頁）大致相符，且乙○○曾
    執該本票聲請本票強制執行裁定，甲○○於該裁定程序提起
    抗告，並對乙○○提起該本票之確認本票債權不存在之訴之
    事實，業經調閱本院97年度票字第10559 號卷、97年度雄簡
    移調字第112 號卷核閱屬實，並有本票影本1 份附卷可稽（
    詳偵查卷第10頁），所承堪信為真實，則被告確有事實欄所
    載之犯罪事實，應可認定。
三、論罪科刑：
  (一)按行使偽造有價證券以使人交付財物，如果所交付者即係該
    證券本身之價值，則其詐欺取財仍屬行使偽券之行為，不另
    成立詐欺罪名，此有最高法院25年上字第1814號判例可資參
    照。被告行使本件偽造之本票，係為作為向乙○○借款之擔
    保，並無另外獲得財物或不法利益，揆諸前揭說明，自無庸
    再論以詐欺取財罪。是核被告偽造「鍾甲○○」署押簽發如
    附表所示3 萬元本票之所為，係犯刑法第201 條第1 項之偽
    造有價證券罪。其偽造有價證券後持以行使，行使偽造有價
    證券之低度行為被偽造有價證券之高度行為所吸收，又其於
    如附表所示本票發票人欄偽簽「鍾甲○○」署押，係偽造有
    價證券之部分行為，均不另論罪。另被告前僅因賭博罪被判
    處罰金，未有其他犯罪科刑紀錄，此有臺灣高等法院被告前
    案紀錄表附卷可稽（詳本院卷第4 頁），素行尚可，其因一
    時失慮致犯本件罪刑，犯後坦承犯行，已有悔意，而其偽造
    之有價證券僅一張，金額為3 萬元，與大量偽造有價證券致
    影響社會金融秩序之嚴重犯罪情節尚有不同，且已與乙○○
    、甲○○調解成立，有調解程序筆錄1 份附卷可據（詳移調
    卷第25頁），然偽造有價證券罪之法定刑為3 年以上10年以
    下有期徒刑，依被告犯罪之情狀，縱科以法定最低度刑，顯
    仍嫌過重，其情堪稱可憫，爰依刑法第59條規定，減輕其刑
    。爰審酌被告之犯罪動機、目的、手段、所生危害，及其智
    識程度、生活狀況，且其犯罪後坦承犯行，態度良好，素行
    尚佳，已與乙○○、甲○○調解成立等一切情狀，量處如主
    文所示之刑。另被告前未曾因故意犯罪受有期徒刑以上刑之
    宣告，已如前述，經本件偵審程序之經歷，應已知所警惕，
    信無再犯之虞，爰併宣告緩刑2 年，以啟自新。至告訴人甲○○雖陳稱略以：被告除本件外，前亦曾偽造其名義簽發本
    票，調解成立係不願追究民事賠償責任，但希望被告執行有
    期徒刑等語，惟就所陳前另有偽造有價證券之犯行部分，告
    訴人並未提出任何證據加以證明，本院亦查無證據可資佐證
    ，尚難認為真實，則依上所述，本院仍認宜對被告宣告緩刑
    ，併予敘明。
  (二)如附表所示之本票雖未扣案，惟不能證明業已滅失，就被告
    偽造「鍾甲○○」簽發部分（如附表所示本票僅「鍾甲○○
    」為發票人部分係屬偽造，被告之簽名既為真正，其為發票
    人部分則仍屬有效之票據，不在應依法沒收之列），應依刑
    法第205 條規定，不問屬於犯人與否，宣告沒收。
據上論斷，應依刑事訴訟法第299 條第1 項前段，刑法第201 條
第1 項、第59條、第74條第1 項、第205 條，刑法施行法第1 條
之1 ，判決如主文。
本案經檢察官游淑玟到庭執行職務。
中    華    民    國    98    年    5     月    5     日
                刑事第六庭審判長法  官  李璧君
                                法  官  曾鈴
                                法  官  鄭峻明
以上正本證明與原本無異。
如不服本判決應於收受判決後10日內向本院提出上訴書狀，並應
敘述具體理由。其未敘述上訴理由者，應於上訴期間屆滿後20日
內向本院補提理由書(均須按他造當事人之人數附繕本)「切勿逕
送上級法院」。
中    華    民    國    98    年    5     月    5     日
                                書記官  吳韻芳
附表：
┌──┬───┬───────┬──────┬──────┐
│編號│票號  │金額（新台幣）│發票日      │到期日      │
├──┼───┼───────┼──────┼──────┤
│1   │486271│30,000元      │97年6 月7 日│97年9 月7 日│
└──┴───┴───────┴──────┴──────┘


司法院資訊處製作；財團法人民間司法改革基金會備份。
